最高法院刑事判決　　　　　　　　　　　　　　　八十八年度台上字第六一○九號
　　上　訴　人　丙○○
　　　　　　　　乙○○
　　　　　　　　甲○○
右上訴人等因盜匪案件，不服台灣高等法院高雄分院中華民國八十八年八月十九日第
二審判決（八十七年度上訴字第二二四四號，起訴案號：台灣高雄地方法院檢察署八
十七年度偵字第八七一三號），提起上訴，本院判決如左：
    主  文
上訴駁回。
    理  由
按刑事訴訟法第三百七十七條規定：上訴於第三審法院，非以判決違背法令為理由，
不得為之。是提起第三審上訴，應以原判決違背法令為理由，係屬法定要件。且必須
依據卷內資料為具體之指摘，並足據以辨認原判決已具備違背法令之形式，始屬相當
。本件原判決維持第一審論處上訴人丙○○、乙○○、甲○○共同意圖為自己不法所
有，以強暴致使不能抗拒而取他人之物罪刑（乙○○累犯），駁回上訴人等在第二審
之上訴。已詳所憑證據及認定理由。對於上訴人乙○○矢口否認有何盜匪犯行，辯
稱：當時伊在家帶小孩，並未出門，或謂伊當日因懷孕害喜在保姆家休息，至下午六
時丙○○才來接伊回家云云。何以係飾卸之詞，不足採信。及所舉證人陳春馨之證言
，何以難為上訴人乙○○有利之認定。均已依據卷內證據資料，逐一指駁。並說明上
訴人丙○○於審判中辯稱伊在警訊時供述「民國八十七年四月十日上午約十時三十分
許，先將乙○○放在楠梓區○○路之大眾銀行右昌分行門口釘哨找對象後，暗示伊可
搶財物對象，再尾隨跟蹤搶奪被害人財物」之語，係遭刑求。經查無證據足資證明，
上訴人丙○○所為遭刑求之抗辯，要屬事後迴護上訴人乙○○之詞，亦不足採信。又
上訴乙○○當時並未進入該銀行內，係站在該銀行之門外兩側，業據被害人林麗香及
證人林郭金盾陳明在卷。是以一審勘驗案發當日該銀行內部裝設監控之錄影帶結果，
雖上訴人乙○○未在被害人林麗香領款之時間（八十七年四月十日上午十時二十三分
起至十時三十四分三十五秒）出現在錄影帶畫面上，尚難即認其當日亦未出現在該銀
行門外。並以上訴人乙○○係在本件盜匪犯行共同意思範圍內參與犯罪，與上訴人丙
○○、甲○○及綽號「阿狗」均為共同正犯。原判決所為合法之事實認定，俱有卷內
證據資料足憑。從形式上觀察，並無證據調查未盡，判決不載理由及所載理由矛盾，
違背經驗法則之違法。上訴人等上訴意旨均置原判決上開明確論斷於不顧，徒以自己
之說詞，漫指原判決有上述之違背法令，就原審已詳加調查及判決理由已說明事項，
為單純事實之爭執，均非適法之第三審上訴理由。至上訴人丙○○上訴意旨另指其於
警訊時雖自白八十七年四月十日上午約十時三十分許，先將乙○○放在楠梓區○○路
之大眾銀行右昌分行門口釘哨找對象後，暗示其可搶財物對象，再（包括甲○○、莊
文旺、江順來、郭福盛）尾隨跟蹤搶奪被害人等語。如非警方人員之脅迫刑求，豈會
如此胡亂供稱莊文旺等人參與犯罪。莊文旺、江順來、郭福盛已判無罪，足以證明其
於警訊時之自白並非事實，原審未調查清楚即採為判決基礎，自有證據調查未盡，違
背證據法則等之違法。上訴人乙○○上訴意旨另指本件上訴人等均為瘖啞人，溝通不
易，於警訊時之筆錄均在無專業手語人士到達前做成，是否本於上訴人之自由意思下
所為充分且完整並與事實相符之陳述，已屬可議，原審就此未傳訊該手語人士（老師
）作證以明所言是否為真，顯有刑事訴訟法第三百七十九條第十款應於審判期日調查
之證據，而未予調查之違法一節。經查上訴人丙○○上訴意旨所指其警訊時之上述所
供係遭刑求之辯解，何以不足採信，原判決已於理由內詳加指駁（見原判決理由甲二
(一)部分）。而原判決憑以認定上訴人乙○○參與犯罪之證據，並非以上訴人丙○○於
警訊之自白為唯一基礎，尚有被害人林麗香及證人林郭金盾之證述，原判決已於理由
內詳加說明（見原判決理由甲二(一)至(三)部分）。又同案被告莊文旺、江來順、郭福盛
均未參與本件犯罪，業據上訴人丙○○、甲○○於偵、審中供明在卷，一、二審法院
憑以諭知均無罪之判決，復有各該判決正本在卷足稽，自不能憑此遽認上訴人乙○○
亦未參與本件犯罪。再上訴人乙○○之上述所指，稽之卷內警訊筆錄所載，翻譯人謝
碧瑛，製作筆錄之時間乙○○八十七年四月十五日十三時二十分；甲○○八十七年四
月十五日十四時，丙○○八十七年四月十五日十五時四十分，筆錄內均有翻譯人謝碧
瑛簽名，且製作筆錄之時間並非同一，有各該警訊筆錄足按（見警卷第一至九頁）。
原審雖未傳訊翻譯人謝碧瑛查明筆錄內容是否為真，亦未說明何以無調查之必要，所
踐行之訴訟程序雖稍有欠洽，然於判決主旨無影響，依刑事訴訟法第三百八十條規定
，亦不得據為適法之第三審上訴理由。綜上說明，應認上訴人等之上訴均為違背法律
上之程式，予以駁回。
據上論結，應依刑事訴訟法第三百九十五條前段，判決如主文。
中      華      民      國    八十八    年      十      月    二十八    日
                              最高法院刑事第三庭
                                  審判長法官  陳  錫  奎
                                        法官  洪  清  江
                                        法官  吳  昆  仁
                                        法官  李  伯  道
                                        法官  高  金  枝
      右正本證明與原本無異
                                              書  記  官
中      華      民      國    八十八    年     十一     月      二      日
